【裁判字號】    99,訴,2515
【裁判日期】    991102
【裁判案由】    毒品危害防制條例
【裁判全文】
臺灣臺中地方法院刑事判決              99年度訴字第2515號
公  訴  人  臺灣臺中地方法院檢察署檢察官
被      告  甲○○
選任辯護人  許盟志律師
上列被告因毒品危害防制條例案件，經檢察官提起公訴（99年度
偵字第15965號），本院判決如下：
    主    文
甲○○販賣第二級毒品，處有期徒刑柒年陸月；扣案如附表編號
一、二所示之物，均沒收。又販賣第二級毒品，未遂，處有期徒
刑參年捌月；扣案如附表編號一所示之物，沒收；扣案如附表編
號三所示之甲基安非他命毒品壹小包，沒收銷燬之。應執行有期
徒刑捌年；扣案如附表編號一、二所示之物，均沒收；扣案如附
表編號三所示之甲基安非他命毒品壹小包，沒收銷燬之。
    犯 罪 事 實
一、甲○○綽號「阿明」明知甲基安非他命係毒品危害防制條例
    第2 條第2 項第2 款所規定列管之第二級毒品，不得非法持
    有、販賣，竟基於販賣第二級毒品甲基安非他命以營利之犯
    意，以0000000000號行動電話門號SIM 卡（按該門號SIM 卡
    係蕭銘言交予丁○○使用，丁○○再交予甲○○使用）插入
    甲○○所有CHANG JIANG 廠牌行動電話機具，做為販賣第二
    級毒品甲基安非他命之聯繫工具。於民國99年7 月5 日晚間
    8 時33分許，丁○○以持用之0000000000號行動電話撥打甲○○持用之上開行動電話，洽購新臺幣（下同）1 千元之甲
    基安非他命毒品，甲○○在電話中要求丁○○以行動電話預
    付卡作為1 千元甲基安非他命之對價，丁○○同意之，雙方
    並約定在臺中市○區○○路四段之大都會KTV 附近之7-11
    超商前交易後，於當日晚間9 時40分許，在上址超商前，由
    丁○○交付其申辦之0000000000門號預付卡即門號SIM 卡予
    甲○○，甲○○則交付甲基安非他命毒品1 包給丁○○。嗣
    因檢察官指揮警察偵辦黃韋齡販賣毒品案件，經警調閱黃韋
    齡持用之行動電話通聯記錄，發現該電話與0000000000號行
    動電話有密切聯絡，而循線於99年7 月6 日晚間9 時30分許
    ，在臺中市北屯區○○○○路280 號查獲丁○○涉嫌施用毒
    品，丁○○乃供出甲基安非他命係向甲○○即綽號「阿明」
    之人購買。警方乃要求丁○○配合辦案，丁○○同意後，於
    同日晚間10時28分許，以0000000000號行動電話撥打甲○○
    持用之上開00 00000000 號行動電話，向其表示欲購買甲基
    安非他命2 千元云云，甲○○接獲電話後，竟意圖營利，又
    基於販賣第二級毒品甲基安非他命之犯意而應允，雙方達成
    之合意後，又於同日晚間10時54分許，以電話連絡約定在臺
    中市○○區○○路1 段與安順四街口之小北百貨前交易，迨
    於同日晚間11時20分許，甲○○駕駛車牌號碼3159-KX 號自
    小客車（車主為其母林秀甄）抵達約定地點，警方在丁○○
    指認後，即趨前逮捕甲○○，並在上開自小客車內扣得第二
    級毒品甲基安非他命1 小包（含袋重0.57公克，送驗淨重0.
    2132公克，驗餘淨重0.2126公克）及附表編號一、四所示之
    行動電話機具5 支及門號SIM 卡，復於99年7 月7 日中午12
    時40分許，經甲○○同意搜索後，在其位於臺中市○○區○○路2 段374 號2 樓住處，扣得第二級毒品甲基安非他命1
    小包（起訴書誤繕為2 小包，含袋重0.24公克，送驗淨重0.
    0129公克，驗餘淨重0.0121公克）、第三級毒品愷他命1 小
    包（含袋重0.59公克，送驗淨重0.35 80 公克，驗後淨重0.
    3568公克）、安非他命吸食器1 組、鐵製杓子1 支等物而查
    獲。
二、案經臺中市警察局第二分局報請臺灣臺中地方法院檢察署檢
    察官偵查起訴。
    理  由
壹、證據能力方面：
  (一)按被告以外之人於審判外之陳述不得作為證據，刑事訴訟法
    第159 條第1 項定有明文。本件證人丁○○在警詢時所為之
    陳述，係被告以外之人於審判外之陳述，屬於傳聞證據，且
    辯護人於法院審理期間對於上開證人警詢筆錄之證據能力，
    有所爭執（見本院卷第30頁），是依上開規定，無證據能力
    。
  (二)按法院或檢察官依刑事訴訟法第208 條規定囑託醫院、學校
    或其他相當之機關、團體為鑑定時，祇須其以言詞或書面提
    出之鑑定報告，符合刑事訴訟法第206 條第1 項、第208 條
    所規定之形式要件，即具有證據能力，此即屬於刑事訴訟法
    第159 條第1 項所稱「法律有規定」之特別情形（最高法院
    96年度台上字第6842號刑事判決意旨供參）。而刑事訴訟之
    鑑定，為證據調查方法之一種，係指由具有特別知識經驗之
    人或機關，就特別需要特殊知識經驗之事項，予以鑑識、測
    驗、研判及斷定，供為法院或檢察官認定事實之參考。刑事
    訴訟法第198 條規定：「鑑定人由審判長、受命法官或檢察
    官就下列之人選任一人或數人充之：一、就鑑定事項有特別
    知識經驗者。二、經政府機關委任有鑑定職務者。」，又同
    法第208 條第1 項前段規定：「法院或檢察官得囑託醫院、
    學校或其他相當之機關、團體為鑑定」即本此旨。上級檢察
    機關首長基於辦案實務需要，函示指定某類特殊案件之待鑑
    事項，囑託某一或某些特別具有該項專門知識經驗之機關，
    予以鑑定，並非法所不許。從而，警察機關逕依該函示辦理
    ，按諸檢察一體及檢察官指揮調、偵查之原則，難認於法不
    合（最高法院96年度臺上字第4177號判決意旨參照）。本件
    卷附之行政院衛生署草屯療養院99年7 月23日草鑑字第0990
    700137號、第0000000000號鑑定書，係由警察機關依照上級
    檢察機關首長函示指示而送請該鑑定單位進行鑑定所得結果
    ，並載明其鑑定之方法，依據刑事訴訟法第159 條之立法理
    由及同法第206 條之規定，既經本院依刑事訴訟法第165 條
    第1 項之規定踐行調查證據程序，與本案待證事實具有關連
    性，應具有證據能力。
  (三)按「被告以外之人於審判外之言詞陳述或書面陳述，雖不符
    前4 條之規定，而當事人於法院調查證據時，知有不得作為
    證據之情形，而經當事人於審判程序同意作為證據者，或未
    於言詞辯論終結前聲明異議者，視為同意作為證據者，且法
    院審酌該言詞陳述或書面陳述作成時之情況，認為適當，亦
    得為證據。」刑事訴訟法第159 條之5 定有明文。立法意旨
    在於傳聞證據未經當事人之反對詰問予以核實，原則上先予
    排除，惟若當事人已放棄詰問或未聲明異議，基於證據資料
    愈豐富，愈有助於真實發現之理念，且強化言詞辯論主義，
    法院自可承認該傳聞證據例外擁有證據能力。經查，除上述
    證人丁○○之警詢筆錄無證據能力外，本判決所引之下列證
    據，其中傳聞證據部分，檢察官、被告及其辯護人於本院準
    備程序均表示無意見，且於言詞辯論終結前對證據能力部分
    均未聲明異議，本院審酌該證據作成情況均無不適當之情形
    ，與本案相關之待證事實具有關連性，是依上開規定，認均
    應具有證據能力。
貳、實體方面：
一、訊據被告甲○○固坦承於99年7 月5 日晚間9 時40分許，在
    上址大都會KTV 旁之7-11超商交付1 小包甲基安非他命予證
    人丁○○，並收受丁○○交付之0000000000門號預付卡之事
    實，惟矢口否認有何販賣第二級毒品甲基安非他命犯行，辯
    稱：丁○○於99年7 月5 日晚上因找不到黃韋齡購買甲基安
    非他命，伊經不住丁○○苦苦哀求，才給丁○○一點甲基安
    非他命施用，伊沒有向丁○○收取價金，而0000000000門號
    預付卡係丁○○暫時寄放伊保管，丁○○稱要以預付卡向黃
    韋齡換購價值約3 千元之甲基安非他命，99年7 月6 日為警
    查獲當日，是丁○○要向伊取回該預付卡，不是要向伊購買
    甲基安非他命，伊並未販賣甲基安非他命云云。經查：
  (一)被告於99年7 月5 日晚間9 時40分許，販賣1 千元甲基安非
    他命予證人丁○○，由丁○○交付其申辦之0000000000門號
    預付卡作為對價之事實，業據證人丁○○於偵查中具結證稱
    ：「（你所施用的毒品來源？）跟一個綽號阿明的人，我只
    知道姓余的男子，年約30歲，斯斯文文的。（最近何時跟他
    買毒品？）99年7 月5 日晚上9 點，在臺中市○○路的大都
    會KTV 旁的便利商店，我買1,000 元一小包安非他命。」、
    「（扣案的安非他命是否向阿明所購買？）是。（你用何門
    號與他聯絡？）0000000000。」、「（99年7 月5 日當天晚
    上的交易，是阿明自己交付安非他命給你？）是他自己交付
    給我的。（你於警局稱，你與阿明的通話中，提到的禮拜一
    、禮拜二代表何事？）禮拜一代表1000元，禮拜二代表2000
    元，是阿明說怕電話被監聽，在電話中不要提到錢，說禮拜
    一就是要買1,000 元安非他命，我要禮拜二就是買2,000 元
    的安非他命。（警察局有無提示照片讓你指認阿明？）有。
    」、「（你都如何去約定的地點購買安非他命？）我都是開
    車。（0000000000是否你辦的？）是，易付卡，現在是阿明
    在使用，就是甲○○。（為何是他在使用？）他一直拜託我
    ，辦一張易付卡給他用，就是7 月5 日那天我買安非他命的
    代價，我沒有給他現金，是辦卡片給他用。」等語甚詳（見
    偵查卷第16頁）；復於本院審理中具結為相同證述，並詳證
    稱：99年7 月5 日是伊最後一次向被告購買甲基安非他命，
    那次是用預付卡給被告換購1,000 元的甲基安非他命，這是
    被告要求伊辦的，被告說沒有電話，需要預付卡的電話，並
    說用預付卡電話給他，可以換1,000 元的甲基安非他命，所
    以伊就辦給被告，辦預付卡的300 多元的費用是伊出的，伊
    並不是把預付卡寄放在被告處，也沒有對被告說要拿該預付
    卡去向黃韋齡換3 千元之甲基安非他命等語明確（見本院卷
    第52-53 頁），並有0000000000號、0000000000號行動電話
    於99年7 月5 日晚間8 時33許至9 時40分許之雙向通聯記錄
    及門號0000000000預付卡申設人資料在卷可憑（外放通聯卷
    第69頁反面、第151頁、本院卷第35頁），且證人丁○○向
    被告所購得而為警查扣之透明晶體1包經送檢驗結果，確檢
    出甲基安非他命成分（送驗數量0.0200公克、驗餘數量
    0.0191 公克），此有行政院衛生署草屯療養院99年7月23日
    草寮鑑字第0990700137號鑑定書及搜索扣押筆錄、照片在卷
    可憑（見本院卷第63至67頁），足見證人丁○○前開證詞，
    應屬真實，堪以採信。
  (二)參以被告於警詢中供承：99年7 月5 日晚間9 時許，丁○○
    是與伊相約在臺中市○區○○路的大都會KTV 附近的7-11超
    商前交易，當時伊交給丁○○1 小包毒品，但是丁○○用他
    當天晚上申辦0000000000門號卡片來跟伊換的，丁○○沒有
    給伊錢等語（見警卷第13頁），及於偵查中供稱：扣案0000
    000000門號卡片是伊要丁○○辦的，伊向丁○○說是伊自己
    要用。99年7 月5 日晚上9 時許，丁○○沒有拿錢給伊，是
    用電話卡跟伊換毒品等語（見偵查卷第9 頁），核與證人丁○○前開證詞，大致相符，復佐以此次毒品交易係被告先供
    出伊要求丁○○以行動電話預付卡作為購買1 千元甲基安非
    他命毒品之價金，而非以現金交易，及卷附0000000000門號
    預付卡確係丁○○申辦等情觀之（見本院卷第35頁申設人基
    本資料），益徵被告確於99年7 月5 日晚間9 時40分許，在
    上址大都會KTV 附近之7-11超商，以丁○○交付之門號0000
    000000預付卡為對價，販售1 千元甲基安非他命毒品予丁○○無訛。被告前開辯稱：因丁○○苦苦要求才給他一點點毒
    品云云，及辯護人辯稱；丁○○為求減刑設詞誣陷被告云云
    ，均屬卸責之詞，不足採信。
  (三)又被告於99年7 月6 日晚間11時20分許，在臺中市○○區○○路1 段與安順四街口之小北百貨前，販賣甲基安非他命予
    證人丁○○未遂之事實，業據證人丁○○在偵查中具結證稱
    ：「（7 月6 日有打電話給阿明嗎？）有，是我主動配合警
    方打電話給他，我假裝說要跟他買毒品，我跟他說阿明哥哥
    ，我要禮拜二，他一開始就說要約在興安路旁邊的黃昏市場
    旁的便利超商。我和警方一起到時，等了20分鐘，他都沒有
    出現，我打電話問她，他說他在興安路的小北百貨，我們又
    到那裡時，他才又說，他真正位置是在昌平路與安順四街的
    小北百貨。我是搭警方的車一起過去現場，到現場時看到他
    的車，車號3159-KX 銀色三菱轎車，警車包夾他，他不肯下
    車，拒絕盤查。我聽到一聲槍聲，我有看到在他車上搜到安
    非他命。」等語甚詳（見偵查第16頁），嗣於本院審理中仍
    具結經詰問為相同證述（見本院卷第52頁），核與證人丙○○警員於本院審理中具結證稱：本案是由地檢署檢察官指揮
    偵辦黃韋齡販賣毒品案件，伊依黃韋齡持用之電話調通聯紀
    錄及0000000000門號申設人蕭銘言之供詞循線查獲丁○○涉
    嫌施用毒品，丁○○供出毒品來源是甲○○即綽號「阿明」
    之人，並配合警方以電話連絡甲○○購買毒品，當時丁○○
    在電話中並未說當天晚上見面是要取回SIM 卡，而是說「阿
    明哥哥，上次那個星期二，可否再處理一下」（臺語），伊
    問丁○○，為何向被告說星期二，丁○○說星期二就是要甲
    基安非他命2 千元的意思，並說被告曾說因怕電話被監聽，
    要他在電話中用暗號不能講毒品名稱等語（見本院卷第55-5
    6 頁），大致相符，並為被告於警詢中自白在卷（見警卷第
    9 、12頁），且被告為警查獲時所扣得之白色晶體1 包，經
    送檢驗結果，確檢出甲基安非他命成分（含袋重0.57公克，
    送驗淨重0.2132公克，驗餘淨重0.2126公克），有搜索扣押
    筆錄、扣案甲基安非他命照片及行政院衛生署草屯療養院99
    年7 月23日草鑑字第09907001 36 號鑑定書附卷足憑（見警
    卷第31至35頁、偵查卷第43、44頁），堪認屬實。被告辯稱
    ：賴韋倫不是要向伊購買甲基安非他命毒品，而係要取回寄
    放之預付卡云云，要屬卸責畏罪之詞，不足採信。
  (四)按「陷害教唆」者，係指行為人原不具犯罪之故意，純因司
    法警察之設計教唆，始萌生犯意，而實施犯罪構成要件之行
    為而言。因係以引誘或教唆犯罪之不正當手段，使原無犯罪
    故意之人萌生犯意而實施犯罪行為，再蒐集犯罪證據，而予
    以逮捕偵辦，手段顯然違反憲法對於基本人權之保障，且已
    逾越偵查犯罪之必要程度，對於公共利益之維護並無意義，
    因此所取得之證據資料，應不具有證據能力。至刑事偵查技
    術上所謂之「釣魚」者，則指對於原已犯罪或具有犯罪故意
    之人，以設計引誘之方式，使其暴露犯罪事證，而加以逮捕
    或偵辦者而言。「釣魚」純屬偵查犯罪技巧之範疇，並未違
    反憲法對於基本人權之保障，且於公共利益之維護有其必要
    性存在，故依「釣魚」方式所蒐集之證據資料，非無證據能
    力（最高法院93年度臺上字第1868號判決意旨參照）。本件
    被告在為警查獲之前，即曾以其所使用0000000000號行動電
    話於99年7 月5 日與賴韋倫聯絡販賣甲基安非他命，業經證
    人丁○○詳證在卷，且為被告於警詢中自白不諱，並經本院
    認定如前，已如前述，足見被告在為警查獲之前，已有販賣
    甲基安非他命之犯意，而丁○○向警方供出毒品來源並同意
    配合警方查緝，經警授意其撥打被告之行動電話，以佯稱欲
    購買甲基安非他命毒品約至上址小百北貨前交付毒品，待被
    告依約前往後，由埋伏之員警查獲，則被告在丁○○撥打電
    話之前，被告原即有販賣甲基安非他命之故意，並非因員警
    安排交易機會，始形成販賣甲基安非他命之犯意，是本件應
    屬合法之「誘捕偵查」，而非「陷害教唆」甚為明確。是被
    告選任之辯護人辯稱：本件係陷害教唆，應阻斷犯罪之成立
    云云，委無可採。
  (五)按邇來政府為杜絕毒品氾濫，毒害人民甚深，再三宣導民眾
    遠離毒品、媒體之報導既深且廣，對於毒品之禁絕，應為民
    眾所熟悉；被告既為智識健全之成年人，對此自無不知之理
    。而以甲基安非他命毒品之取得不易及物稀價昂之情形，苟
    被告於有償交付毒品甲基安非他命給丁○○之交易過程中，
    並無利益可圖，此無異謂其係在甘冒被查獲並被移送法辦之
    風險之情形下，費時費事而平白將第二級毒品甲基安非他命
    轉讓給並無特殊情誼之人施用，此情顯難認符情理，是被告
    買入上開毒品甲基安非他命之價格，應較其出售之價格為低
    ，而有從中賺取買賣價差牟利之意圖及事實，應屬合理之認
    定。再者，販賣毒品甲基安非他命係違法行為，非可公然為
    之，而甲基安非他命亦無公定價格，係可任意分裝增減分量
    ，且每次買賣之價格、數量，亦隨時依雙方之關係深淺、資
    力、需求量、對行情之認知、來源是否充裕、查緝是否嚴緊
    、購買者被查獲時供述購買對象之可能風險之評估等因素，
    而異其標準，機動調整，非可一概論之。從而販賣之利得，
    除非經行為人詳細供出各次所販賣之毒品之進價及售價，且
    數量俱臻明確外，實難察得其交易實情。然販賣者從價差或
    量差中牟利，方式雖異，惟其販賣行為在意圖營利則屬同一
    。從而，舉凡有償交易，除確有反證足以認定其確係另基於
    某種非圖利本意而轉讓毒品之外，通常尚難因無法查悉其精
    確之販入價格，以作為是否高價賣出之比較，即任販賣者諉
    以無營利之意思，而阻卻對其販賣毒品犯行之追訴。本案被
    告與丁○○之上開毒品甲基安非他命交易屬有償行為，被告
    於接獲丁○○之電話後，費時、費事而與其等另外約定地點
    交易，倘非有利可圖，被告應不致願意甘冒刑罰重責而為本
    案上開犯行，顯見被告主觀上確有營利之意圖。況依被告於
    偵查中供稱：丁○○用行動電話卡跟伊換毒品，是因為伊的
    上手要行動電話卡，伊只有給丁○○1 千元的量，伊還要問
    黃韋齡可否給丁○○3 千元的價錢，伊所得到的好處是黃韋
    齡給伊比較多的量等語（見偵查卷第9 、10頁），益徵被告
    確有營利之意圖甚明。被告及其選任辯護人以上開情詞否認
    此情，亦非可信。
  (五)綜上所述，本案被告以上開情詞否認販賣第二級毒品甲基安
    非他命，尚難採信。本案事證明確，被告犯行均堪認定，應
    予依法論科。
二、論罪科刑部分：
  (一)查甲基安非他命為毒品危害防制條例第2 條第2 項第2 款所
    規定之第二級毒品，不得非法販賣、持有之。按施用毒品者
    ，配合警方向被告偽稱欲購買海洛因，實際上其雖無購買毒
    品之真意，惟被告與之聯絡後，既已依約攜帶毒品前往交易
    ，其即有販賣毒品之故意，並已著手販賣毒品之行為，僅因
    購毒者無購買之真意，致未完成販賣該毒品之行為，惟仍應
    構成販賣毒品未遂罪（最高法院93年度臺上字第4426號判決
    意旨、最高法院85年度第4 次刑事庭會議決議可資參照）。
    是核被告甲○○所為，係犯毒品危害防制條例第4 條第2 項
    之販賣第二級毒品罪，及同條例第4 條第6 項、第2 項之販
    賣第二級毒品未遂罪。被告持有第二級毒品之低度行為，為
    嗣後販賣之高度行為所吸收，均不另論罪。又被告所為1 次
    販賣第二級毒品既遂罪及1 次販賣第二級毒品未遂罪，其犯
    意各別，應分論併罰。又被告於99年7 月6 日晚間11時20分
    許販賣第二級毒品甲基安非他命予證人丁○○，於完成交易
    前為警當場查獲而未遂，爰依刑法第25條第2 項，減輕其刑
    。
  (二)按修正後毒品危害防制條例第17條規定：「犯第4 條至第8
    條、第10條或第11條之罪，供出毒品來源，因而查獲其他正
    犯或共犯者，減輕或免除其刑。犯第4 條至第8 條之罪於偵
    查及審判中均自白者，減輕其刑。」，依此規定，減輕其刑
    須以供出毒品來源，因而破獲者為要件，苟被告供出毒品來
    源之前，該毒品來源已遭查獲，自與此減輕規定之要件不合
    。再者，所謂「供出毒品來源，因而破獲者」，係指被告供
    出毒品來源之有關資料，諸如前手之姓名、年籍、住居所、
    或其他足資辨別之特徵等，使調查或偵查犯罪之公務員因而
    對之發動調查或偵查並破獲者而言。申言之，被告之「供出
    毒品來源」，與調查或偵查犯罪之公務員對之發動調查或偵
    查並進而破獲之間，論理上須具有先後且相當的因果關係，
    非謂被告一有「自白」、「指認」毒品來源之人，而破獲在
    後，即得依上開規定予以減刑。若被告供出毒品來源者之前
    ，調查或偵查犯罪之公務員已有確切之證據，足以合理之懷
    疑被告所供販賣毒品來源之人，則嗣後之破獲與被告之「供
    出毒品來源」間，即欠缺先後且相當的因果關係，自不得適
    用上開規定予以減刑（最高法院97年度臺上字第1475號判決
    可資參照）。經查，本件被告固於警、偵訊中供出其上游為
    黃韋齡，然在被告供出之前，檢察官已因他人檢舉而交辦警
    方追查黃韋齡涉嫌販毒案件，且於被告供出黃韋齡涉嫌販賣
    毒品之前，警方已掌握黃韋齡販毒資料等情，業據證人丙○○警察於本院審理中具結證述在卷（見本院卷第56頁），並
    有臺灣臺中地方法院檢察署99年11月15日中檢輝水99偵1731
    8 號字第135948號函覆（即指揮警方偵辦之檢察官）稱：該
    署99年度偵字第17318 號黃韋齡毒品案件係蘇世倫供出而查
    獲等語（見本院卷第71頁）甚詳。雖證人丙○○證稱：查獲
    被告時，被告有說供出其毒品來源為黃韋齡，並帶同警方前
    往黃韋齡住處查緝等語（本院卷第56頁），惟此部分尚由該
    署以99年度他字第3957號偵辦中，尚未破獲等情，亦有該署
    99年9 月21日中檢輝履99他3957字第126576號函在卷可憑（
    見本院卷第37頁），是尚難認定被告有供出毒品來源並因而
    破獲之情形，揆諸前開規定及說明，本院自無從依修正後毒
    品危害防制條例第17條第1 項規定減輕其刑。
  (三)另按刑法第59條之酌量減輕其刑，必於犯罪之情狀，在客觀
    上足以引起一般人同情，認為即予宣告法定最低度刑期，猶
    嫌過重者，始有其適用（最高法院51年臺上字第899 號判例
    意旨參照）；而毒品戕害國人健康，且嚴重影響社會治安，
    故政府立法嚴禁販賣毒品，並以高度刑罰來遏止毒品氾濫之
    問題，被告為思慮成熟之成年人，絲毫未考慮販賣毒品對社
    會、國人之不良影響，害人害己，使施用者成癮，陷入不可
    自拔之困境，甚至導至施用者發生家產敗盡，妻離子散之慘
    劇，是本件被告所為販賣第二級毒品犯行，在客觀上並不會
    引起一般人同情，而無適用刑法第59條之餘地，併此說明。
  (四)爰審酌被告前未曾受有期徒刑之宣告，素行尚可，有臺灣高
    等法院被告全國前案紀錄表在卷可憑，竟為牟私利而販賣第
    二級毒品甲基安非他命，嚴重戕害國人身心健康，造成毒品
    氾濫，施用毒品人口增加，減損勞動力，提高社會負擔成本
    ，危害層面至深且鉅，犯後復否認犯行，未見悔意，實不宜
    寬貸，應予相當之刑事非難，惟念其所販賣次數及所得利益
    尚微，暨其犯罪手段、目地等一切情狀，分別量處如主文所
    示之刑，且認檢察官求處應執行有期徒刑7 年6 月尚屬過輕
    ，並定其應執行有期徒刑8年，以資儆懲。
三、沒收部分：
  (一)按毒品危害防制條例第19條第1 項規定：犯第4 條之罪者，
    其供犯罪所用或因犯罪所得之財物，均沒收之，如全部或一
    部不能沒收時，追徵其價額或以其財產抵償之。但該條項並
    無如同條例第18條第1 項所定「不問屬於犯人與否，沒收之
    」之明文，自屬相對沒收主義之立法。是其應沒收之物，應
    以屬被告或共犯所有者為限。又該規定所稱「追徵其價額」
    者，係指所沒收之物為金錢以外之其他財物而無法沒收時，
    應追徵其價額，使其繳納與原物相當之價額。如所得財物為
    金錢而無法沒收時，始應「以其財產抵償之」（最高法院95
    年度臺上字第305 號判決意旨及99年第5 次刑庭會議決議參
    照）。
  (二)查扣案插有0000000000門號SIM 卡之CHANG JIANG 廠牌行動
    電話機具1 支，係供被告與證人丁○○聯絡販賣甲基安非他
    命所用之物，而該行動電話機具係被告所有，為被告陳明在
    卷（見本院卷第77頁反面），自應依毒品危害防制條例第19
    條第1 項之規定諭知沒收。又該0000000000門號SIM 卡係案
    外人蕭銘言所申設，有中華電信資料查詢表在卷可憑（見通
    聯卷第2 頁），非被告所有，且無證據證明係蕭銘言贈予被
    告所有，故不為沒收諭知。再被告販賣1 千元之甲基安非他
    命予證人丁○○並向其收取對價即0000 000000 門號預付卡
    ，業如前述，而被告此販賣毒品所得之財物應依毒品危害防
    制條例第19條第1 項之規定，於被告所犯販賣第二級毒品既
    遂罪刑下宣告沒收。
  (三)又被告於99年7 月6 日晚間11時20分許欲販賣甲基安非他命
    予丁○○時為警逮捕，在其所駕駛之上開自小客車內所查扣
    之透明晶體1 包，經送檢驗結果，確含有甲基安非他命成分
    （送驗淨重0.2132公克，驗餘淨重0.2126公克），已如前述
    ，而其包裝袋上亦因有微量甲基安非他命難以析離，自應視
    為甲基安非他命因之一部，應依毒品危害防制條例第18條第
    1 項前段，在被告所犯販賣第二級毒品未遂罪刑下，宣告沒
    收銷燬之。而上開送鑑耗損之甲基安非他命既已滅失，自均
    無庸再予宣告沒收銷燬之必要，附此敘明。
  (四)至在臺中市○○區○○路2 段374 號2 樓被告居處所扣得之
    安非他命吸食器1 組、鐵製杓子1 支、第二級毒品甲基安非
    他命1 小包（含袋重0.24公克，送驗淨重0.0129公克，驗餘
    淨重0.0121公克）及第三級毒品愷他命1 小包（含袋重0.59
    公克，送驗淨重0.3580公克，驗後淨重0.3568公克），均係
    被告所有供施用甲基安非他命及愷他命毒品所用之物，業經
    被告陳明在卷（見本院卷第77頁反面），並有搜索扣押筆錄
    、扣案毒品等照片及行政院衛生署草屯療養院99年7 月23
    日草寮鑑字第0000000000號鑑定書在卷可憑（見警卷第42至
    45、53頁、偵查卷第43、44、46頁），且被告於99年7 月6
    日經警查獲後採尿送驗結果，呈甲基安非他命陽性反應，有
    尿液代號與真實姓名對照表、中山醫學大學附設醫院尿液檢
    驗報告附卷足憑（見警卷第66頁、偵查卷第38頁），並經本
    院就其施用第二級毒品犯行以99年度毒聲字第695 號裁定應
    送觀察、勒戒等情，有臺灣高等法院前案案件異動查證作業
    在卷可憑（見本院卷第83頁），堪認此部分物品及毒品係被
    告施用第二級毒品甲基安非他命或持有愷他命犯行之物，與
    本案販賣犯行無關，且公訴人復未舉證證明上開物品與被告
    本案販賣甲基安非他命之犯行有何關連，爰均不為沒收銷燬
    或沒收之宣告。
  (五)末查，扣案行動電話機具5 支（含其內門號SIM 卡，詳附表
    編號一、四所示），除附表編號一所示行動電話機具1 支及
    0000000000門號預付卡，係供本案販賣第二級毒品所用及因
    販賣第二級毒品所得之物，應予宣告沒收，已如前述外，其
    餘行動電話機具及門號SIM 卡，雖係被告所有，然與本案販
    賣第二級毒品犯行無關，且公訴人復未舉證證明此與被告本
    案販賣第二級毒品之犯行有何關連，均不為沒收諭知，附此
    敘明。
據上論斷，應依刑事訴訟法第299條第1項前段，毒品危害防制條
例第4 條第2 項、第6 項、第18條第1 項、第19條第1 項、第51
條第5 款，刑法第11條、第25條，判決如主文。
本案經檢察官乙○○到庭執行職務。
中    華    民    國    99    年      11    月   2    日
             刑事第十一庭   審判長法  官  林慧英
                                  法  官  林學晴
                                  法  官  廖純卿
以上正本證明與原本無異。
如不服本判決應於收受判決後10日內向本院提出上訴書狀，並應
敘述具體理由；其未敘述上訴理由者，應於上訴期間屆滿後20日
內向本院補提理由書（均須按他造當事人之人數附繕本）「切勿
逕送上級法院」。
                                  書記官  柳寶倫
中    華    民    國    99    年      11    月   2    日
附表：
┌──┬────────────────────────────┬───────┐
│編號│     品                                 名              │  備   註     │
├──┼────────────────────────────┼───────┤
│ 一 │CHANG JIANG 廠牌黑色雙卡行動電話機具壹支（不含其內如編號│在臺中市北屯區│
│    │四之所示之SIM 卡二枚）。                              │昌平路一段與安│
│    │                                                        │順四街口附近之│
│    │                                                        │小北百貨前之被│
│    │                                                        │告汽車內查扣。│
├──┼────────────────────────────┼───────┤
│ 二 │0000000000門號預付卡壹枚（原裝在附表編號四之所示行動電│同上址查扣。  │
│    │話機具內）。                                            │              │
├──┼────────────────────────────┼───────┤
│ 三 │第二級毒品甲基安非他命壹小包（送驗淨重零點貳壹參貳公克，│同上址查扣。  │
│    │驗餘淨重零點貳壹貳陸公克）。                            │              │
├──┼────────────────────────────┼───────┤
│ 四 │SAMSUNG ANYCALL J208廠牌黑色行動電話機具壹 支（內含097│同上址查扣。  │
│    │  0000000門號SIM 卡壹枚）。                             │              │
│    │KOOOK 廠牌黑色雙卡行動電話機具壹支（內含門號不詳之統一│              │
│    │  超商SUM 卡及亞太電信SUM 卡各壹枚）。                  │              │
│    │SONY ERICSSON 廠牌紅色行動電話機具壹支（內含0000000000│              │
│    │  門號SIM 卡壹枚）。                                    │              │
│    │NOKIA 廠牌黑色行動電話機具壹支（不含其內門號SIM卡）。 │              │
│    │0000000000門號及0000000000門號SIM 卡各壹枚（原裝在附表│              │
│    │  編號一所示行動電話機具內）。                          │              │
├──┼────────────────────────────┼───────┤
│ 五 │第二級毒品甲基安非他命壹小包（送驗淨重零點零壹貳玖公克，│在臺中市北屯區│
│    │驗餘淨重零點零壹貳壹公克）。                            │旅順路二段374 │
│    │                                                        │號2 樓之甲○○│
│    │                                                        │居處查扣。    │
├──┼────────────────────────────┼───────┤
│ 六 │第三級毒品愷他命壹小包（送驗淨重零點參伍捌零公克，驗餘淨│同上址查扣。  │
│    │重零點參伍陸捌公克）。                                  │              │
├──┼────────────────────────────┼───────┤
│ 七 │甲基安非他命吸食器壹組。                                │同上址查扣。  │
├──┼────────────────────────────┼───────┤
│ 八 │鐵製勺子壹支。                                          │同上址查扣。  │
└──┴────────────────────────────┴───────┘
附錄論罪科刑法條：
毒品危害防制條例第4條
製造、運輸、販賣第一級毒品者，處死刑或無期徒刑；處無期徒
刑者，得併科新臺幣 2 千萬元以下罰金。
製造、運輸、販賣第二級毒品者，處無期徒刑或 7 年以上有期
徒刑，得併科新臺幣 1 千萬元以下罰金。
製造、運輸、販賣第三級毒品者，處 5 年以上有期徒刑，得併
科新臺幣 7 百萬元以下罰金。
製造、運輸、販賣第四級毒品者，處 3 年以上 10 年以下有期
徒刑，得併科新臺幣 3 百萬元以下罰金。
製造、運輸、販賣專供製造或施用毒品之器具者，處 1 年以上
7 年以下有期徒刑，得併科新臺幣 1 百萬元以下罰金。
前五項之未遂犯罰之。

司法院資訊處製作；財團法人民間司法改革基金會備份。
